【裁判字號】    96,交聲,1533
【裁判日期】    970111
【裁判案由】    違反道路交通管理處罰條例聲明異議
【裁判全文】
臺灣士林地方法院交通事件裁定        96年度交聲字第1533號
原處分機關  臺北市交通事件裁決所
受處分人    甲○○
即異議人
上列受處分人因違反道路交通管理處罰條例案件，對於臺北市交
通事件裁決所96年10月26日所為之處分（原處分案號：北市裁三
字第裁22-ZAA040916、22-ZAA043281、22-ZAA042261號），聲明
異議，本院裁定如下：
    主  文
異議駁回。
    理  由
一、按汽車行駛於高速公路、快速公路或設站管制之道路，不遵
    使用限制、禁止、行車管制及管理事項之管制規則而有未依
    規定使用路肩者，處汽車駕駛人新臺幣（下同）3 千元以上
    6 千元以下罰鍰，道路交通管理處罰條例第33條第1 項第9
    款定有明文。又按汽車駕駛人行駛路肩，當場不能舉發，得
    以非固定式科學儀器取得證據資料證明其行為違規，記明車
    輛牌照號碼、車型等可資辨明之資料，以汽車所有人為被通
    知人製單逕行舉發，此見同條例第7 條之2 第1 項第7 款、
    第2 項第2 款、第4 項規定即明。
二、原處分意旨略以：異議人即受處分人（下稱異議人）甲○○
    所有車牌號碼F8-8218 號自用小客車，於民國96年4 月23日
    7 時50分許、96年4 月30日8 時19分許、96年5 月14日8 時
    14分許，行經國道一號高速公路北上士林小直線處，為國道
    公路警察局第一警察隊汐止分隊員警逕行舉發「行駛高速公
    路違規行駛路肩」，故依道路交通管理處罰條例33條第1項
    第9 款規定，分別科處罰鍰4 千元等語。
三、聲明異議意旨略以：異議人行駛上開路段路肩之時，該處並
    未設置禁行路肩之禁制或警示牌，用路人顯然無從得知該路
    段路肩於上班時刻是否開放使用。且該路段設計不良，重慶
    北路連結國道匝道路段亦未設置分隔交通安全錐，導致重慶
    北路北上高速公路內側違規車輛擠壓外側車輛至路肩行駛，
    此問題不能歸責於用路人，異議人亦係因上開緣故被迫行駛
    路肩且因塞車，無法駛回國道一號北上士林小直線之內車道
    云云。
四、經查，本件異議人所有之車號F8-8218 號自用小客車，於前
    開時、地，經員警逕行舉發「行駛高速公路違規行駛路肩」
    等情，有內政部警政署國道公路警察局舉發違反道路交通管
    理事件通知單3 紙及採證照片3 幀附卷可稽。異議人雖以前
    開情詞置辯，惟按：
  (一)汽車行駛高速公路及快速公路，不得在路肩上行駛，或利用
    路肩超越前車或倒車，高速公路及快速公路交通管制規則第
    9 條第1 項第2 款定有明文，故汽車駕駛人行經交通阻塞路
    段，應依序行駛，除公路警察指揮及標誌顯示開放路肩行駛
    外，不得以任何理由行駛路肩。又高速公路路肩，原則禁止
    行駛，例外始開放，而開放路段、時段均有明確告示，對於
    未告示之路段或時段，駕駛人自應遵守禁止行駛路肩之規定
    ，不得任意違規。本件異議人違規之路段，既無開放行駛路
    肩之標誌，復無公路警察指揮其行駛路肩，依前開說明，即
    不得任意行駛路肩，異議人以該路段並未設置禁止行駛路肩
    之標誌，主張用路人無從得知路肩是否開放一節，實屬誤解
    。
  (二)次按高速公路設置路肩，本即供緊急目的使用，而屬維護公
    共利益所必要，且路肩之通暢與否，攸關緊急事故之處理，
    甚且影響重傷、重症患者之救援時間，絕非可依駕駛人之片
    面判斷而可任意使用者，縱異議人有為避免與左邊車輛往右
    擠撞之情事，惟異議人仍可採取其他因應措施，如減速禮讓
    他人先行或閃動方向燈警示其將由路肩切回車道行駛，尚不
    得據此以認其具有緊急目的之使用；且卷附96年5 月14日違
    規之採證照片顯示，異議人前後均無他車行駛於路肩，唯獨
    異議人之車輛行駛於路肩，3 幀採證照片亦顯示異議人並未
    閃動方向燈警示欲切入車道行駛，亦足徵異議人所稱係受內
    側車輛擠壓被迫行駛於路肩、塞車無法切回車道一節，與事
    實不符。
  (三)至於異議人所指道路設計不良一節，縱令屬實，因道路號誌
    、標線、標誌之規劃設置，交通主管機關本即有其裁量權限
    ，若非顯然有濫用裁量、怠於裁量或逾越裁量範圍之違法情
    事，即無從由司法介入審查。異議人如認該處號誌或標誌、
    標線設置不當，自可建議主管機關檢討改進，然於主管機關
    尚未檢討修正以前，自不得任意無視現行禁制規範而任意行
    駛。
    本件事證明確，異議人所前述所辯，尚不足採信。
五、綜上所述，異議人所有之上開車號小客車，確有於前揭時、
    地違規使用路肩之違規行為，從而，原處分機關依前開道路
    交通管理處罰條例第33條第1 項第9 款之規定，各裁處異議
    人罰鍰4 千元，尚無違誤之處。異議人猶執前詞指摘原處分
    不合理，為無理由，自應將其異議駁回。
據上論斷，應依道路交通案件處理辦法第19條，裁定如主文。
中    華    民    國    97    年    1     月    11    日
                  交通法庭法  官  洪慕芳
以上正本證明與原本無異。
如不服本裁定應於送達後5 日內向本院提出抗告狀。
                          書記官  林靜枝
中    華    民    國    97    年    1     月    11    日


司法院資訊處製作；財團法人民間司法改革基金會備份。
